臺灣高等法院臺南分院民事裁定　　　　　96年度破抗字第10號
抗　告　人　兆豐國際商業銀行股份有限公司
法定代理人　乙○○
相　對　人　東雲股份有限公司
法定代理人　甲○○
代　理　人　林國明律師
上列當事人間請求宣告破產事件，抗告人對於中華民國96年3月
26日台灣台南地方法院所為裁定（95年度破字第24號）提起抗告
，本院裁定如下：
    主  文
抗告駁回。
抗告程序費用由抗告人負擔。
    理  由
一、本件抗告意旨略以：原裁定駁回抗告人聲請相對人即東雲股
    份有限公司（下稱東雲公司）破產，不外以另件東雲公司破
    產案刻正由鈞院審理中，抗告人係就同一事件提起本件聲請
    ，有違一事不再理之精神，並非適當。惟查，鈞院於民國（
    下同）96年1月16日即以95年度破抗更(一)字第1號裁定廢棄原
    審宣告東雲公司破產之裁定，並駁回原聲請人之破產聲請，
    則原審於96年3月26日裁定本件時，原審另件破產宣告裁定
    已經廢棄。本件如發回原審更為裁定，並無前後裁判歧異之
    可能。復查，東雲公司一方面拒絕履行積欠抗告人等銀行龐
    大債務，一方面又將數十億元之流動資產以信託方式，移轉
    隱匿，如拖延時日，則資產耗盡，將使債權人求償無門。爰
    請求廢棄原裁定，另為東雲公司破產裁定，以維權益云云。
二、按破產，對債務人不能清償債務者宣告之。破產宣告時屬於
    破產人之一切財產，及將來行使之財產請求權；破產宣告後
    ，破產終結前，破產人所取得之財產，為破產財團。財團費
    用及財團債務，應先於破產債權，隨時由破產財團清償之。
    在破產宣告前，對於債務人之財產有質權、抵押權或留置權
    者，就其財產有別除權。有別除權之債權人，不依破產程序
    而行使其權利；破產法第57條、第82條第1項、第97條及第1
    08條分別定有明文。又破產宣告後，如破產財團之財產不敷
    清償財團費用及財團債務時，法院因破產管理人之聲請，應
    以裁定宣告破產終止，破產法第148條亦定有明文。「法院
    就破產之聲請，應以職權為必要調查，如債務人確係無財產
    ，則破產財團即不能構成，無從依破產程序清理債務，參照
    同法第148條之旨趣，自應依同法第63條，以裁定駁回其聲
    請」（司法院院字第1505號解釋參照）。從而，構成破產財
    團之債務人財產，明顯不足清償同法第95條、第96條所列破
    產財團費用及財團債務時，依同法第148條規定，法院於宣
    告破產後，隨即須同時宣告破產程序終止，此無異徒增破產
    程序及費用之浪費，且無益於債務人及其他債權人。是依上
    開實務意旨，聲請宣告破產如無實益，應適用同法第63條第
    1項規定以裁定駁回破產宣告之聲請。
三、經查：本件抗告人固以上開事由，請求本院廢棄原裁定並宣
    告東雲公司破產。然訴外人上海商業儲蓄銀行股份有限公司
    （下稱上海銀行）前於94年間，向原審聲請宣告東雲公司破
    產一案，由原審另案以94年度破字第3號裁定宣告東雲公司
    破產。嗣因東雲公司對該裁定提起抗告，由本院以95年度破
    抗字第6、7號另為審理後，廢棄原審上開裁定；惟第三人中
    華開發工業銀行股份有限公司因不服該裁定，復提出抗告，
    而由最高法院以95年度台抗字第715號審理後，廢棄本院所
    為之95年度破抗字第6、7號裁定，發回本院更為裁定，本院
    嗣於96年1月16日，仍以95年度破抗更(一)字第1號廢棄原裁定
    ，駁回上海銀行對相對人之聲請破產宣告。抗告人固對本院
    95年度破抗更(一)字第1號裁定不服，提起再抗告，亦經本院
    復裁定駁回其再抗告，嗣並經最高法院再駁回抗告確定在案
    等情，並有原審94年度破字第3號裁定、本院95年度破抗字
    第6、7號裁定及本院95年度破抗更(一)字第1號裁定在卷、最
    高法院96年度台抗字第384、385號裁定可參（本院卷第12~2
    4、36~41頁）。按最高法院96年度台抗字第384號及本院96
    年1月16日95年度破抗更(一)字第1號之裁定意旨，均係以「東
    雲公司之資產與負債，依據資誠會計師事務所林鈞堯、吳漢
    期會計師於94年4月20日所簽證之94年及93年第1季財務報表
    暨會計師查核報告所載：東雲公司因營運持續發生虧損，無
    法償還到期債務，94年3月31日之流動負債（將於1年內到期
    應償還之負債）25,772,556,000元大於流動資產（可望於1
    年內變現或耗用的資產）12,622,737,000元，且金額高達13
    ,149,819,000元（25,772,556,000元－12,622,737,000元＝
    13,149,819,000元），其負債總額已超過資產總額630,714,
    000元（見原審94年度破字第3號卷二第149頁反面、150頁）
    。復審酌資誠會計師事務所王照明、吳漢期會計師於94年8
    月22日所簽證之94年及93年上半年度財務報表暨會計師查核
    報告所載：東雲公司因營運持續發生虧損，無法償還到期債
    務，94年6月30日之流動負債24,841,998,000元大於流動資
    產10,632,239,000元，且金額高達14,209,759,000元（24,8
    41,998,000元－10,632,239,000＝14,209,759,000元），其
    負債總額亦已超過資產總額2,936,395,000元（見原審94年
    度破字第3號卷二第203頁反面、204頁、本院卷第21、37頁
    ）。是就此兩件會計師查核報告加以交互稽核對照，顯見東
    雲公司之營運虧損仍在持續擴大中，是東雲公司之資產已顯
    不足以清償其所積欠之債務。再參以原審於95年2月20日分
    別發函予東雲公司之各債權人，就是否贊成對東雲公司宣告
    破產一節表示意見，觀諸渠等函覆之結果，有多家銀行例如
    華南票券金融股份有限公司、亞洲信託投資股份有限公司、
    華南商業銀行南京東路分行、中國農民銀行汐止分行等均表
    達不贊成宣告東雲公司破產，有渠等之覆函在卷可稽（見原
    審94年度破字第3號卷三第84、96、122、144頁）。且據亞
    洲信託投資股份有限公司函覆稱：『於90年間該公司與所有
    債權銀行團依據中華民國銀行公會債權債務協商機制成立分
    期還款協議，惟終因該公司無法依約履行而於93年12月31日
    失效，現該公司每月依照借款本金以年息1%繳息中，……今
    債務人東雲公司之財產幾已全數供作債務擔保，如其財產於
    破產宣告前，已有質權、抵押權或留置權等存在，待債權人
    行使權利後，東雲公司實質上已無財產，或其剩餘財產縱予
    變賣尤不足支付龐大之財團費用，破產財團自無法成立，為
    債權人及債務人之利益，即無宣告債務人破產之必要。』等
    語（見原審94年度破字第3號卷三第96頁)，有還款協議書、
    債權銀行團主辦行函文及債務人東雲公司設定負擔明細等各
    1份在卷足佐（見原審94年度破字第3號卷三第99~114頁），
    就此有別除權之財產，經有別除權之債權人，不依破產程序
    而行使其權利後，顯見東雲公司實質上已幾無財產。準此，
    若宣告東雲公司破產，尚須依破產法第97條規定優先清償第
    95條所定破產財團之管理費、變價及分配所生之費用、因破
    產債權人共同利益所需審判上之費用、破產管理人之報酬、
    破產人及其家屬之必要生活費及喪葬費等財團費用及第96條
    所定之財團債務，徒增費用，衡諸經驗法則及論理法則，益
    知東雲公司財產幾無所剩如何予以變賣支付上開財團費用及
    財團債務，且如此將致東雲公司財產更形減少，對債權人更
    不利。」而分別駁回債權人上海商業儲蓄銀行股份有限公司
    之破產聲請及本件抗告人、暨中華開發工業銀行股份有限公
    司之抗告確定在案，有本院依職權調取之上開本院95年度破
    抗更一字第1號、最高法院96年度台抗字第384、385號裁定
    可據。本件抗告意旨雖指訴相對人以信託方式移轉隱匿財產
    ，如拖延時日將耗盡數十億元流動資產，提出94年11月1日
    東雲公司與陳瓊讚律師間之信託契約書為據云云，然既以信
    託方式處理財產，不等同隱匿財產，如有，自得以信託法及
    相關法規辦理（撤銷或無效），此外抗告人（原亦為上開確
    定裁定之抗告人之一）對東雲公司之宣告破產，並未提出其
    他足以推翻上開確定裁定所認定事實之事證資料，抗告人所
    聲請宣告東雲公司破產，自非有理由，且無保護之必要。綜
    上所述，本件抗告人再執前詞聲請宣告東雲公司破產，應屬
    無據，而原裁定駁回抗告人破產之聲請認有違一事不再理等
    語，理由雖有不當，但結論並無二致。抗告人指摘原裁定不
    當，求予廢棄改判，並無理由，應予駁回。
據上論結，本件抗告為無理由，依破產法第5條、民事訴訟法第4
95條之1第1項、第449條第1項、第95條、第78條，裁定如主文。
中　　華　　民　　國　　96　　年　　7 　　月　　20　　日
                  民事第三庭  審判長法　官　陳光秀
　　　　　　　　　　　      　　　　法　官  李文賢
　　　　　　　　　　　      　　　　法　官  莊俊華
上為正本係照原本作成。
如不服本裁定，僅得於收受本裁定正本送達後10日內以適用法規
顯有錯誤為理由，向本院提出再抗告狀（須附繕本）依法應繳納
抗告費新台幣1千元，並委任律師為訴訟代理人，經本院許可後
始可再抗告於最高法院。
中　　華　　民　　國　　96　　年　　7 　　月　　20　　日
                                     書記官  吳銘添
【附記】
民事訴訟法第495條之1第2項準用同法第466條之1第1、2項規定
：
(1)對於第二審判決上訴，上訴人應委任律師為訴訟代理人。但上
  訴人或其法定代理人具有律師資格者，不在此限。
(2)上訴人之配偶、三親等內之血親、二親等內之姻親，或上訴人
  為法人、中央或地方機關時，其所屬專任人員具有律師資格並
  經法院認為適當者，亦得為第三審訴訟代理人。
民事訴訟法第466條之2：
  上訴人無資力委任訴訟代理人者，得依訴訟救助之規定，聲請
  第三審法院為之選任律師為其訴訟代理人。
